臺灣臺南地方法院民事裁定
110年度消債清字第6號
聲  請  人
即  債務人  尚依萍
代  理  人  楊惠雯律師(法扶律師)
上列聲請人依消費者債務清理條例聲請清算，本院裁定如下：
    主    文
聲請人尚依萍自民國110年5月7日下午5時起開始清算程序，並命
司法事務官進行本件清算程序。
    理    由
壹、程序方面 
一、「為使負債務之消費者得依本條例所定程序清理其債務，以
    調整其與債權人及其他利害關係人之權利義務關係，保障債
    權人之公平受償，謀求消費者經濟生活之更生及社會經濟之
    健全發展，特制定本條例」、「本條例所稱消費者，指五年
    內未從事營業活動或從事小規模營業活動之自然人。前項小
    規模營業指營業額平均每月新臺幣二十萬元以下者。前項所
    定數額，司法院得因情勢需要，以命令增減之」，消費者債
    務清理條例第1條及第2條定有明文。「聲請依本條例所定程
    序清理其債務之債務人，以本條例第二條所稱之消費者為限
    」、「本條例第二條第一項所稱之營業活動，係指反覆從事
    銷售貨物、提供勞務或其他相類行為，以獲取代價之社會活
    動」、「本條例第二條第一項所定之五年期間，自聲請更生
    或清算前一日回溯五年計算之；第二項所定之營業額，以五
    年內之營業總額除以實際營業月數計算之」，消費者債務清
    理條例施行細則第2條第1項、第3條第1項、第4條復有明訂
    。聲請人於聲請時具狀陳稱：其於聲請前5年內未從事營業
    活動等語（見本院臺南簡易庭109年度南司消債調字第758號
    民事聲請事件卷宗﹝下稱調卷﹞第7頁），業據提出與其所述
    相符之當事人綜合信用報告－債務清理條例前置協商專用債
    權人清冊、勞工保險被保險人投保資料表暨其明細各1份為
    佐（本院110年度消債清字第6號消債卷宗﹝下稱院卷﹞第10頁
    、第35頁），堪信聲請人為5年內未從事營業活動之自然人
    ，屬消費者債務清理條例所稱之消費者。
二、「更生及清算事件專屬債務人住所地或居所地之地方法院管
    轄」、「債務人於法院裁定開始更生程序或許可和解或宣告
    破產前，得向法院聲請清算」、「債務人對於金融機構負債
    務者，在聲請更生或清算前，應向最大債權金融機構請求協
    商債務清償方案，或向其住、居所地之法院或鄉、鎮、市、
    區調解委員會聲請債務清理之調解……協商或調解成立者，債
    務人不得聲請更生或清算。但因不可歸責於己之事由，致履
    行有困難者，不在此限」，消費者債務清理條例第5條第1項
    、第80條前段、第151條第1項及第7項分別定有明文。查聲
    請人未經法院裁定開始更生程序或許可和解或宣告破產等事
    實，有財團法人金融聯合徵信中心當事人綜合信用報告、債
    權人清冊、消債事件查詢作業資料各1份在卷可稽（見調卷
    第8頁至第10頁及第30頁至第31頁、第7頁、第17頁）。聲請
    人對於花旗（台灣）商業銀行股份有限公司（下稱花旗商銀
    ）等金融機構負債務，向其住所地法院即本院聲請債務清理
    之調解而不成立等情，復經本院依職權核閱本院臺南簡易庭
    109年度南司消債調字第758號民事聲請事件卷宗確認無訛。
    故聲請人因調解不成立而向本院聲請清算，核與上開規定相
    符，先予敘明。
貳、實體方面
一、聲請意旨略以：聲請人對於花旗商銀等金融機構及資產公司
    負債總金額約為新臺幣（下同）630,111元，聲請人名下並
    無財產，復患有思覺失調症，住院治療長達2年之時間仍未
    好轉，無工作收入，生活支出端賴身心障礙補助5,000元及
    家人接應照顧，已有不能清償債務之情事，爰依消費者債務
    清理條例聲請清算等語。
二、按「債務人不能清償債務或有不能清償之虞者，得依本條例
    所定更生或清算程序，清理其債務」、「法院開始清算程序
    之裁定，應載明其年、月、日、時，並即時發生效力」、「
    法院裁定開始更生或清算程序後，得命司法事務官進行更生
    或清算程序」，消費者債務清理條例第3條、第83條第1項、
    第16條第1項前段分別定有明文。
三、茲就聲請人是否不能清償債務或有不能清償債務之虞，悉述
    如下：
  ㈠每月收入
　　聲請人表示：其因患有思覺失調症需住院治療，無法穩定就
    業，遂無薪資收入，目前端賴家人接應照顧等情，並提出身
    心障礙證明影本、奇美醫療財團法人奇美醫院診斷證明書等
    見各1份為證（見院卷第15頁、第16頁）。聲請人所稱之思
    覺失調症係屬精神疾病，常見病徵包括類神經衰弱、意志力
    障礙及認知混亂等負性症狀，確實有礙於人際關係而難尋覓
    正常工作之結果，併參酌上開診斷證明書醫師囑言欄及卷內
    勞工保險被保險人投保資料表暨其明細（見院卷第16頁、第
    35頁），可知聲請人於民國100年5月4日自台南市環保廢棄
    物清除處理職業工會退保後即未再投保，且其於109年10月2
    3日曾因思覺失調症住院治療，迄至同年11月25日方出院，
    出院後仍需依建議規則返診治療，足認聲請人上開所述為真
    。另聲請人現按月除領有身心障礙者生活補助費5,065元外
    ，未有其他補助或給付，此有聲請人所提台南南門路郵局存
    簿封面暨內頁明細影本、臺南市政府社會局110年3月23日南
    市社助字第1100383370號函、勞動部勞工保險局110年2月22
    日保職傷字第11013005090號函各１份在卷可考（見院卷第32
    頁至第34頁、第37頁、第28頁），應堪認定。從而，本院認
    聲請人每月償債能力基礎應以5,065元估算，較為適當。
　㈡必要支出
　　臺南市政府公告110年度臺南市低收入戶最低生活費用每人
    每月為13,304元，該生活費標準乃係按照政府最近1年平均
    每人消費支出（包括食品費、衣著鞋襪費、房租水電費、家
    居管理費、醫療保健費、交通通訊費、娛樂教育費及雜項支
    出）百分之六十而訂定，對於認定債務人每月必要支出數額
    而言，具有相當高之參考價值及憑信性。又「債務人必要生
    活費用，以最近一年衛生福利部或直轄市政府所公告當地區
    每人每月最低生活費一點二倍定之」，消費者債務清理條例
    第64條之2第1項復有明定。準此，消費者債務清理條例事件
    之債務人每月必要生活費標準應為15,965元【計算式：13,3
    04元×1.2＝15,965元，元以下四捨五入】。聲請人僅主張其
    每月生活必要費用含膳食費6,000元、日用雜支1,000元、電
    視通訊費1,000元，共計8,000元，業據其提出財產及收入狀
    況說明書1份為據（見院卷第7頁）。聲請人所主張之每月必
    要支出費用，顯然低於以上開生活費標準核算之數額，衡情
    聲請人亦無故意低報其支出數額致不利於己之理，應堪採信
    。
　㈢具體分析
　　聲請人每月並無可用於清償之餘額【計算式：每月收入－必
    要支出＝5,065元－8,000元＝0，剩餘費用計算無負值】，已不
    足支應花旗商銀於前置調解程序中所提「180期，利率3.88%
    ，每月清償1,082元」之還款方案（見調卷第44頁），而該
    還款方案相對於直接償還本金暨利息而言，顯然更有利於聲
    請人清償債務。聲請人既不能依該還款方案清償，自更無可
    能直接償還本金暨利息，遑論其另積欠滙誠第一資產管理股
    份有限公司、滙誠第二資產管理股份有限公司之債務尚未納
    入上開還款範圍內，堪認聲請人顯無清償債務之能力。再觀
    諸卷內財產及收入狀況說明書、全國財產稅總歸戶財產查詢
    清單（見院卷第7頁、第13頁），可知聲請人名下亦無任何
    財產，是本院認其已不能清償債務，併予敘明。
四、綜上所述，聲請人有不能清償債務之情事，復無消費者債務
    清理條例第6條第3項、第8條或第82條第2項所定駁回清算聲
    請之事由存在。聲請人向本院聲請裁定開始清算，應屬有據
    ，爰裁定如主文。
中　　華　　民　　國　　110 　年　　5 　　月　　7 　　日
                    消債法庭  法  官  陳谷鴻
以上正本證明與原本無異。   
本裁定不得抗告。
本裁定已於110年5月7日下午5時公告。
中　　華　　民　　國　　110 　年　　5 　　月　　7 　　日
                              書記官  曾盈靜